臺灣新竹地方法院刑事判決
110年度易字第507號
公  訴  人  臺灣新竹地方檢察署檢察官
被      告  史家慶



上列被告因詐欺案件，經檢察官提起公訴（110年度偵字第4504
號、第5544號），被告於本院審理程序中，就被訴事實為有罪之
陳述，經告知被告簡式審判程序之旨，並聽取檢察官及被告之意
見後，經本院裁定依簡式審判程序審理，判決如下：
    主  文
甲○○幫助犯詐欺取財罪，處有期徒刑伍月，如易科罰金，以新臺
幣壹仟元折算壹日。緩刑參年，緩刑期間付保護管束，並應依附
件所示之方式向被害人乙○○支付損害賠償新臺幣壹萬伍仟元，及
本案判決確定後貳年內，向執行檢察官指定之政府機關、政府機
構、行政法人、社區或其他符合公益目的之機構或團體，提供壹
佰貳拾小時之義務勞務。
    事  實
一、甲○○明知詐欺集團多利用他人所申辦之行動電話門號，以遂
    行詐欺行為而避免遭追緝，亦明知任何人皆可輕易以自己名
    義申請電話，可預見將自己之行動電話門號提供予他人使用
    ，可能成為詐欺集團使用之犯罪工具，竟仍不違背其本意，
    基於幫助詐欺取財之不確定犯意，與陳鈺嵩（所涉幫助詐欺
    罪嫌，現由臺灣新北地方法院以110年度簡字第378號審理中
    ）約定於民國109年11月8日夜間，至址設新竹縣竹北市之台
    灣大哥大股份有限公司及遠傳電信股份有限公司之各該門市
    ，申辦如附表所之門號0000000000號等8張預付卡後，將上
    開預付卡門號SIM卡交予陳鈺嵩指定之真實姓名年籍均不詳
    之「吳文正」(音同)，並收受「吳文正」所交付之報酬新臺
    幣（下同）1,600元(以每個門號200元計算之報酬)，復由陳
    鈺嵩以每個門號800元為代價出售予真實姓名不詳之詐欺集團
    成員使用，而以此方式幫助遂行詐欺取財之犯罪行為。嗣該
    詐欺集團成員取得上開行動電話門號後，即意圖為自己不法
    所有，基於詐欺取財之犯意，於109年12月23日13時41分許
    ，以上開門號0000000000號向樂點股份有限公司（下稱樂點
    公司）註冊申請GASH會員（會員編號：DZ0000000000號，EM
    AIL：fan000000wan0000000.com），並於取得上開GASH會員
    後，分別為下列詐欺行為：㈠於109年12月24日17時12分許致
    電乙○○，對之佯稱：其於網路購物時，因工作人員之疏失，
    將被扣款，需協助解除扣款之設定云云，致乙○○陷於錯誤，
    於同日17時57分許，購買每筆價額5,000元之GASH點數3筆（
    共價額1萬5,000元），並將點數序號及密碼拍照上傳予詐欺
    集團成員，詐欺集團成員再將點數存入上開樂點公司GASH會
    員帳戶；㈡於同年12月24日18時14分前某時，透過通訊軟體L
    INE，以暱稱「昕昕」成員，向少年謝○生佯稱要與之性交易
    ，但須購買GASH點數等語，致其因此陷於錯誤，於同日18時
    14分至39分許，購買價額共3,000元之GASH點數，並將點數
    序號及密碼拍照上傳予「昕昕」，詐欺集團成員再將其中價
    額1,000元之點數存入上開樂點公司GASH會員帳戶內。嗣因
    乙○○、少年謝○生發覺有異，經報警處理，始悉上情。
二、案經乙○○、少年謝○生分別訴由臺南市政府警察局學甲分局
    、高雄市政府警察局前鎮分局報告臺灣新竹地方檢察署（下
    稱新竹地檢署）檢察官偵查起訴。
    理  由
壹、程序事項
一、按檢察官代表國家提起公訴，依檢察一體原則，到庭實行公
    訴之檢察官如發現起訴書認事用法有明顯錯誤，亦非不得本
    於自己確信之法律見解，於論告時變更起訴之法條，或於不
    影響基本事實同一之情形下，更正或補充原起訴之事實。查
    公訴人於本院準備程序中，業依告訴人乙○○之證述及卷內事
    證，更正其受詐欺之金額如犯罪事實欄一、㈠所述（見本院
    卷第49頁），則揆諸前揭說明，於法自無不合，本院當應以
    公訴人更正後之犯罪事實為本案審理範圍。
二、本案被告甲○○所犯幫助詐欺取財罪，係非死刑、無期徒刑、
    最輕本刑為3年以上有期徒刑之罪，或高等法院管轄第一審
    之案件，被告於本院審理程序進行中，就被訴事實為有罪之
    陳述，經本院認合於刑事訴訟法第273條之1第1項之規定，
    裁定進行簡式審判程序，合先敘明。又按簡式審判程序之證
    據調查，不受第159條第1項之限制，刑事訴訟法第273 條之
    2 定有明文，是於行簡式審判程序之案件，被告以外之人於
    審判外之陳述，除有其他不得作為證據之法定事由外，應認
    具有證據能力。本判決所援引被告以外之人於審判外之陳述
    ，因本案採行簡式審判程序，復無其他不得作為證據之法定
    事由，依上開說明，應認具有證據能力。
貳、實體事項
一、認定犯罪事實所憑之證據及認定之理由 
　㈠上開犯罪事實，業據被告於警詢、偵查及本院準備、簡式審
    判程序中均坦承不諱（見新竹地檢署110年度偵字第4504號
    卷【下稱偵4504號卷】第3頁至第7頁、第72頁至其背面，本
    院卷第41頁、第54頁至第56頁），核與證人即告訴人乙○○、
    少年謝○生於警詢中證述受詐欺之經過（見偵4504號卷第14
    頁至第16頁、新竹地檢署110年度偵字第5544號卷【下稱偵5
    544號卷】第8頁至其背面）大致相符，亦與證人陳鈺嵩於警
    詢、偵查中證述前揭收受、出售預付卡門號SIM卡之情形（
    見偵4504號卷第10頁至第11頁背面、第63頁至第65頁）得以
    相互勾稽，且有告訴人乙○○出具其購買GASH點數卡之憑證3
    張、告訴人乙○○之內政部警政署反詐騙諮詢專線紀錄表影本
    、臺南市政府警察局學甲分局學甲派出所受理刑事案件報案
    三聯單影本各1份、告訴人少年謝○生出具其購買GASH點數卡
    之憑證照片4張、告訴人少年謝○生之內政部警政署反詐騙諮
    詢專線紀錄表影本、遠傳電信及台灣大哥大股份有限公司提
    供附表各編號門號電信使用者查詢單明細表、GASH樂點股份
    有限公司函文暨所附訂單（卡片序號：0000000000號、0000
    00000號、0000000000、0000000000號）查詢明細各1份（見
    偵4504號卷第18頁、第53頁至第54頁、第55頁、偵5544號卷
    9頁、第14頁至其背面、偵4504號卷第34頁至第36頁、第37
    頁至其背面、第21頁至第22頁背面、偵5544號卷第10頁至第
    11頁）附卷可參，足認被告上開任意性自白核與事實相符，
    應堪以採信。
　㈡至起訴書就告訴人少年謝○生受騙部分，固記載其受詐欺所交
    付之點數均存入前揭門號所申辦之GASH會員帳戶，惟比對告
    訴人少年謝○生出具其購買GASH點數卡之憑證照片、GASH樂
    點股份有限公司函文暨所附訂單（卡片序號：0000000000號
    ）查詢明細，僅其中價額1,000元之點數存入該帳戶乙節，
    此有前揭憑證照片1張、GASH樂點股份有限公司函文暨所附
    訂單（卡片序號：0000000000號）查詢明細1份（見偵4504
    號卷第9頁、第10頁至第11頁）存卷足考，是起訴書前揭記
    載容有誤會，應予補充更正，附此敘明。
　㈢從而，本案事證明確，被告前揭幫助犯詐欺取財犯行應堪以
    認定，應依法論罪科刑。　
二、論罪科刑
  ㈠按幫助犯之成立，主觀上行為人須有幫助故意，客觀上須有
    幫助行為，亦即刑法上之幫助犯，係對於犯罪與正犯有共同
    之認識，而以幫助之意思，對於正犯資以助力，而未參與實
    施犯罪之行為者而言。本件被告基於幫助他人詐欺取財之不
    確定故意，將其所申辦如附表各編號之門號SIM卡交付予證
    人陳鈺嵩指定之「吳文正」，嗣由證人陳鈺嵩出售該等SIM
    卡，使詐欺集團成員得購買上開SIM卡申辦GASH會員帳戶，
    作為詐欺取財、躲避追查之犯罪工具，被告所為應僅止於幫
    助詐欺之故意，而為刑法詐欺取財罪構成要件以外之行為，
    復無證據證明被告有參與詐欺取財犯行之實施，應屬刑法第
    30條之幫助犯。是核被告所為，係犯刑法第30條第1項前段
    、刑法第339條第1項之詐欺取財罪之幫助犯。
　㈡至刑法固於103年6月18日新增公布第339條之4規定，並於同
    年月20日生效施行，該條規定：「犯第339 條詐欺罪而有下
    列情形之一者，處1年以上7年以下有期徒刑，得併科100 萬
    元以下罰金：一、冒用政府機關或公務員名義犯之。二、三
    人以上共同犯之。三、以廣播電視、電子通訊、網際網路或
    其他媒體等傳播工具，對公眾散布而犯之」，或本案詐欺集
    團係故意向告訴人少年謝○生實行詐欺犯行，然幫助犯係從
    屬於正犯而成立，並無獨立性，故幫助犯須對正犯之犯罪事
    實，具有共同認識而加以助力，始能成立，其所應負之責任
    ，亦以與正犯有同一認識之事實為限，若正犯所犯之事實，
    超過其共同認識之範圍時，則幫助者事前既不知情，自不負
    責。查本案被告僅對於其門號交付他人後，他人可能作為詐
    欺使用之工具有不確定之故意，惟對於實行詐欺者之人數是
    否為3人以上或以何種方式、對誰為之，並無證據證明有所
    認識，從而，依罪疑惟輕之原則，應認被告僅有容任普通詐
    欺之不確定故意。
　㈢被告以提供附表各編號所示之門號0000000000號等SIM卡之單
    一幫助行為，使詐欺集團得以分別對告訴人乙○○、少年謝○
    生等實行詐欺取財，為同種想像競合犯，應依刑法第55條規
    定，僅論以一幫助詐欺取財罪。
　㈣再者，起訴書固記載被告前經本院以101年度審易字第397號
    判決判處有期徒刑7月確定，與其他被判處之有期徒刑合併
    執行後，於108年2月23日執行完畢等語，然依卷附被告之臺
    灣高等法院被告前案紀錄表顯示，被告並未有斯項論罪科刑
    紀錄，此有上開前案紀錄表1份（見本院卷第59頁）附卷可
    參，且經本院調閱上開案件之宣示判決筆錄（見本院卷第61
    頁至第62頁），該案件之行為人亦非被告，則上開記載暨起
    訴書認本案被告應構成累犯乙節，似有誤會，附此敘明。
　㈤又，本案被告係幫助他人犯罪，爰依刑法第30條第2項之規定
    ，按正犯之刑減輕之。
  ㈥爰以行為人責任為基礎，審酌被告前於103年間因詐欺案件，
    經本院以104年度審訴字第249號判決判處有徒刑1年，緩刑3
    年確定，嗣緩刑期滿未經撤銷乙節，同有前揭臺灣高等法院
    被告前案紀錄表1份存卷足佐，其卻不知戒慎其行，仍因缺
    錢使用，一時失慮即為些許利益，而申辦如附表所示各該門
    號0000000000號等8張SIM卡，並提供予證人陳鈺嵩使用，終
    作為詐欺集團成員轉向告訴人等詐欺取財之工具，非但徒增
    告訴人尋求救濟之困難，亦使詐欺集團得以遂其詐欺取財犯
    行，同使執法人員難以追查該詐欺集團真實身分，減少遭查
    獲風險，其行為自有非是，惟念及被告自始坦承犯行，並據
    實交待該等門號SIM卡之去向，復願意賠償告訴人乙○○等之
    損失，堪認其應有悔意，犯後態度良好，亦考量本案被告幫
    助行為所涉及之財產犯罪，受害者僅有告訴人等2人，且金
    額非鉅，是其犯罪情節確非屬最嚴重之情形，另兼衡被告自
    承現在工地工作、月薪3萬多元、離婚無子女之家庭經濟狀
    況及高中畢業之教育程度（見本院卷第57頁）等一切情狀，
    認應量處如主文所示之刑，並諭知易科罰金之折算標準。
　㈦末查，被告雖有前揭論罪科刑之相關紀錄，惟其前揭案件亦
    經宣告緩刑3年確定，嗣緩刑期滿未經撤銷，依刑法第76條
    前段之規定，上開刑之宣告失其效力，視同前未曾因故意犯
    罪受有期徒刑以上刑之宣告，是其素行尚可，再被告雖曾受
    刑之寬典，竟再為財產類型之犯罪，其所為固有不該，然兩
    者被告參與情形有異，是被告供承其係因缺錢使用，囿於經
    濟狀況，一時失慮方為本案犯行等語，尚非無稽，並考量本
    案被告之該幫助行為所造成之損害非鉅，被告亦有意願賠償
    告訴人乙○○等之損失，則堪認其確有悔意，是本院幾經思量
    ，認經此偵、審程序之教訓，被告應當知所警惕，因認就上
    開所宣告之刑以暫不執行為適當，爰依刑法第74條第1項第1
    款之規定，併予諭知緩刑3年，以勵自新。然為使被告深切
    反省，具備正確法治觀念，並預防再犯，又兼顧告訴人乙○○
    之權益，本院認亦應課予一定條件之緩刑負擔，令其能從中
    深切記取教訓，爰依刑法第74條第2項第3款、第5款之規定
    ，諭知被告應依附件之方法向同意接受匯款之告訴人乙○○支
    付1萬5,000元之財產上損害賠償，並應於判決確定後2年內
    向執行檢察官指定之政府機關、政府機構、行政法人、社區
    或其他符合公益目的之機構或團體，提供120小時之義務勞
    務，而被告既應執行刑法第74條第2項第5款所定之事項，爰
    依刑法第93條第1項第2款諭知緩刑期內付保護管束，期被告
    能確切明瞭其行為所造成之損害，並培養法治觀念，兼觀後
    效。至於被告究應向何政府機關、政府機構、行政法人、社
    區或其他符合公益目的之機構或團體提供義務勞務，屬執行
    之問題，應由執行檢察官斟酌全案情節及各政府機關、政府
    機構、行政法人、社區或其他符合公益目的之機構或團體之
    需求，妥為指定。再者，倘被告於本案緩刑期間，違反上開
    所定負擔情節重大，足認原宣告之緩刑難收預期效果，而有
    執行刑罰之必要，依刑法第75條之1第1項第4款之規定，檢
    察官得聲請撤銷緩刑之宣告，併此敘明。
三、關於沒收部分
　　按「犯罪所得，屬於犯罪行為人者，沒收之」、「前2項之
    沒收，於全部或一部不能沒收或不宜執行沒收時，追徵其價
    額」、「宣告前2條之沒收或追徵，有過苛之虞、欠缺刑法
    上之重要性、犯罪所得價值低微，或為維持受宣告人生活條
    件之必要者，得不宣告或酌減之」，刑法第38條之1第1項前
    段、第3項及同法第38條之2第2項分別定有明文。查本案被
    告提供證人陳鈺嵩前揭SIM卡，其所獲得之報酬多寡，證人
    陳鈺嵩於偵查中證稱：我用臉書暱稱「小陳」之帳號刊登申
    辦預付卡換現金之文字，我跟被告聯繫後他有將門號交給我
    朋友「吳文正」，但是之後被告就把門號停掉；我不是跟辦
    的人說要跟我貸款，我是說可以辦預付卡，1張門號500元，
    正確來說1張預付卡申辦費用是300元，我們先幫被告墊，實
    際上10支門號是交給被告2,000元等語（見偵4504號卷第63
    頁至第65頁），是依其上開證述，被告申辦並提供各該門號
    之SIM卡所得之報酬，是以1張200元計算，故被告申辦本案
    附表所示各該門號SIM卡之報酬應為1,600元（計算式：200
    元×8＝1,600元），此當為其犯罪所得，然被告於本案既有賠
    償告訴人乙○○之意願，並經本院將其自承之賠償方式列為其
    緩刑宣告所附負擔之條件，業如前述，且依刑法第74條第4
    項規定，該條件得為民事強制執行名義，當足充分保障告訴
    人乙○○之求償權，並達澈底剝奪犯罪所得之修法目的，故考
    量該條件正待被告履行，是本院認倘仍對被告該等未發還、
    未扣案、金額非鉅之犯罪所得1,600元，再宣告沒收或追徵
    ，對之實失之過苛，亦無助於告訴人乙○○權益之保護，是為
    俾被告能適切履行該條件，乃爰依刑法第38條之2第2項規定
    不予宣告沒收或追徵犯罪所得。
據上論斷，應依刑事訴訟法第299 條第1 項前段，判決如主文。
本案經檢察官馮品捷提起公訴，檢察官劉正祥到庭執行職務。 
中　　華　　民　　國　　110 　年　　10　　月　　28　　日
                      刑事第二庭法　官　江宜穎
以上正本證明與原本無異。
如不服本判決應於收受判決後20日內向本院提出上訴書狀，並應
敘述具體理由。其未敘述上訴理由者，應於上訴期間屆滿後20日
內向本院補提理由書(均須按他造當事人之人數附繕本)「切勿逕
送上級法院」。
中　　華　　民　　國　　110 　年　　10　　月　　28　　日
                                書記官　蕭妙如
附錄本案論罪科刑法條：
刑法第30條
幫助他人實行犯罪行為者，為幫助犯。雖他人不知幫助之情者，
亦同。
幫助犯之處罰，得按正犯之刑減輕之。

刑法第339條第1項
意圖為自己或第三人不法之所有，以詐術使人將本人或第三人之
物交付者，處5 年以下有期徒刑、拘役或科或併科50萬元以下罰
金。

附件：
　　　被告願給付被害人乙○○新臺幣（下同）1萬5,000元之損害
      賠償金，給付方式為：自民國110年11月25日起至清償完
      畢止，共分3期，按月於每月25日以前各給付5,000元，上
      開各該款項並應匯入被害人乙○○之帳戶。

附表：
編號 電信業者 門號號碼 1 遠傳電信 0000000000 2 遠傳電信 0000000000 3 遠傳電信 0000000000 4 遠傳電信 0000000000 5 台灣大哥大 0000000000 6 台灣大哥大 0000000000 7 台灣大哥大 0000000000 8 台灣大哥大 0000000000